臺灣板橋地方法院刑事簡易判決　　　　　100年度簡字第457號
聲　請　人　臺灣板橋地方法院檢察署檢察官
被　　　告　楊慈惠
　　　　　　王達傑
上列被告因詐欺案件，經檢察官聲請以簡易判決處刑（99年度偵
字第31616 號）及移送併辦（福建金門地方法院檢察署99年度偵
字第619 、625 號），本院判決如下：：
    主  文
楊慈惠幫助意圖為自己不法之所有，以詐術使人將本人之物交付
，處拘役伍拾日，如易科罰金，以新臺幣壹仟元折算壹日。
王達傑幫助意圖為自己不法之所有，以詐術使人將本人之物交付
，處拘役肆拾日，如易科罰金，以新臺幣壹仟元折算壹日。
    事實及理由
一、楊慈惠、王達傑依一般社會生活之通常經驗，本預見提供其
    所申請之金融帳戶予不相識之人使用，可能幫助詐欺集團作
    為犯罪之用，竟仍不違反其本意，基於幫助他人詐欺財物之
    犯意，分別於附表一所示時、地，將其所申請如附表一所示
    帳戶之存摺、提款卡及密碼，交付予姓名年籍不詳之人，供
    該人所屬之詐騙集團使用。嗣該詐欺集團成員於取得上開物
    品後，隨即基於意圖為自己不法所有之詐欺犯意，分別對如
    附表二所示之江昇樺等6 人佯稱渠等於網路購物時誤將付款
    方式設定為分期付款，須至自動櫃員機操作更改設定，以避
    免每期扣款等語，對其等行使詐術，致其等陷於錯誤，分別
    以自動櫃員機匯款方式或現金存入方式匯款至楊慈惠、王達
    傑上開帳戶內（匯款時間及金額詳如附表二所示），旋遭提
    領一空。嗣江昇樺等6 人察覺有異，始報警處理。
二、認定犯罪事實所憑之證據及其理由：
（一）被告楊慈惠部分：
      被告楊慈惠於警詢及偵查中矢口否認有何幫助詐欺取財犯
      行，其辯稱：伊於網路上認識1 位姓名年籍不詳之人，要
      求伊以每週新臺幣（下同）2,000 元代價，將伊申請之臺
      新國際商業銀行（下稱臺新銀行）內湖分行帳號00000000
      000000號帳戶供其作為職棒簽賭使用，伊遂依該人指示，
      於附表一編號1 所示時、地，將上開帳戶之存摺、提款卡
      及密碼，交付予姓名年籍不詳之人使用，伊不知道該人會
      將上開帳戶作為犯罪之用等語。惟查：
    1.上開犯罪事實，業經被害人江昇樺及蔡智勳於警詢及偵查
      中指述歷歷，並有臺新銀行民國99年11月4 日臺新作文字
      第9921093 號函附被告楊慈惠之開戶資料及自99 年10 月
      13日起至99年11月2 日止之台幣存款歷史交易明細查詢表
      、被害人江昇樺提出之臺新銀行自動櫃員機交易明細表正
      本2 紙及其所有之臺灣銀行帳號000000000000號帳戶存摺
      正面及內頁交易明細影本2 紙、被害人蔡智勳提出之郵政
      自動櫃員機交易明細表影本1 紙在卷可稽，是被害人江昇
      樺、蔡智勳2 人確有因遭詐騙而分別匯入款項至被告楊慈
      惠上開臺新銀行帳戶之事實，堪以認定。
    2.再被告楊慈惠雖以前揭情詞置辯，然依常情論，金融帳戶
      資料事關存戶個人財產權益之保障，具高度之專屬性與私
      密性，若落入不明人士手中，除存款有遭盜領之風險外，
      亦極可能作為取贓之犯罪工具，即便帳戶內之存款不多，
      若無正當理由或合理之隱情，應無任意交付他人之理，況
      現今金融帳戶開戶極為便利，若非有違法用途而欲刻意隱
      匿身分，亦無須使用他人帳戶，且被告楊慈惠為智識正常
      之成年人，亦非年幼無知或與世隔絕而無常識，當可預見
      不自己申辦金融帳戶卻承租他人金融帳戶者，可能以該帳
      戶從事不法行為，而其卻對於上揭不合理情事，竟未加以
      懷疑，率爾將如上開帳戶之存摺、提款卡及密碼交付予不
      詳之人，對他人如何使用其帳戶，已無從控管，益證其不
      僅有意提供帳戶供他人使用，且就他人將持其上開該帳戶
      施行詐術而使被害人匯款至其帳戶之結果應有所認識，對
      此事實之發生並不違反其本意，雖其未必對於該收受帳戶
      犯罪集團成員之詐欺對象、手法等內容知之甚詳，但應可
      得預見該帳戶係犯罪集團為防止司法機關追查而使用之工
      具，可見其對於幫助他人犯罪應有間接故意甚明，被告前
      開所辯，顯係臨訟卸責之詞，委無可採。綜上所述，本件
      事證明確，被告楊慈惠涉犯幫助詐欺取財之犯行洵堪認定
      ，應依法論科。
（二）被告王達傑部分：
      被告王達傑於警詢及偵查中矢口否認有何幫助詐欺取財犯
      行，其於臺灣板橋地方法院檢察署檢察官偵查時先辯稱：
      伊為提款方便，因此將所有帳戶之提款卡均置於皮夾內，
      且伊係將密碼寫在紙張上，並與提款卡一併置在皮夾內之
      習慣，伊申請之國泰世華商業銀行（下稱國泰世華銀行）
      板橋分行帳號000000000000號帳戶之提款卡，於不詳時、
      地遺失，伊直到國泰世華銀行行員通知伊之帳戶已被設定
      為警示帳戶，始知悉上開帳戶提款卡已遺失等語；復於福
      建金門地方法院檢察署檢察官偵查時又辯稱：國泰世華銀
      行板橋分行帳號000000000000號帳戶是伊於97年5 月份左
      右，因為要開派報社用來入票款所用，該帳戶申請後係由
      合夥人林保潔使用，伊平常都把帳戶放在公司，並沒有將
      帳戶提供給別人使用，且存摺一直在伊身邊等語。惟查：
    1.上開犯罪事實，業經告訴人洪培珊、伍佳芳、被害人劉姿
      吟、陳青青、江昇樺分別於警詢及偵查中指述歷歷，並有
      國泰世華商業銀行板橋分行99年11 月3日（99）國世板橋
      字第0990000282號函附被告王達傑之開戶基本資料及對帳
      單各1 份、被告王達傑於福建金門地方法院檢察署檢察官
      偵查時庭呈其上開申辦之國泰世華銀行帳戶之存摺正面及
      內頁交易明細影本共3 紙、告訴人洪培珊提出之臺新銀行
      自動櫃員機交易明細表1 紙、告訴人伍佳芳提出之花旗銀
      行轉帳交易明細表1 份、被害人劉姿吟及陳青青分別提出
      之中國信託自動櫃員機交易明細表各1 紙、被害人江昇樺
      提出之臺新銀行自動櫃員機交易明細表正本2 紙及其所有
      之臺灣銀行帳號000000000000號帳戶存摺正面及內頁交易
      明細影本2 紙在卷可稽，是告訴人洪培珊、伍佳芳及被害
      人劉姿吟、陳青青、江昇樺等人確有因遭詐騙而分別匯入
      款項至被告王達傑上開國泰世華銀行帳戶之事實，堪以認
      定。
    2.按金融存款帳戶事關存戶個人財產權益之保障，該存摺、
      提款卡及密碼等專屬性質極高，若落入不明人士手中，極
      易被利用為取贓之犯罪工具，一般人均有應分開存放並妥
      為保管以防止他人同時取得而任意使用之認識，而被告王
      達傑並非童稚之人，何以輕忽而隨意將提款密碼寫於紙張
      上，並與提款卡放在一起而同時遺失？且就取得上開帳戶
      之詐欺集團而言，該詐欺集團既有意利用上開帳戶作為詐
      騙之工具，當無選擇一隨時可能遭真正存戶掛失而無法使
      用之帳戶之可能，輔以現今社會上，確實存有不少為貪圖
      小利而出售自己帳戶供人使用之人，是該詐欺集團僅需付
      出少許之金錢，即可取得可完全操控而無遭掛失風險之帳
      戶，實無使用他人遺失之金融帳戶之必要。否則，若被告
      王達傑在該詐欺集團尚未行詐騙前，或行詐騙後，尚未將
      帳戶內之款項提領出前，即將上開帳戶掛失，該詐欺集團
      豈非無法遂其詐財之目的，該詐欺集團絕無可能將涉及詐
      騙成否之關鍵置於如此不確定境地。再者，縱如被告王達
      傑在臺灣板橋地方法院檢察署檢察官偵查時辯稱其為提款
      方便，固將所有帳戶之提款卡及記有提款密碼之紙張均一
      併置於皮夾內等語所述，然其所有之國泰世華銀行帳戶於
      98年5 月27日時，帳戶餘額僅為366 元，且自該日起迄99
      年10月19日止，該帳戶均無交易資料一節，有被告王達傑
      提供之國泰世華銀行存摺內頁影本在卷可稽，是被告王達
      傑並未經常使用該帳戶之提款卡，實無將此帳戶之密碼及
      提款卡置於皮夾內之必要，且在被告王達傑不知其「遺失
      」該帳戶提款卡而未掛失之期間，該帳戶又恰巧被詐欺集
      團利用作為匯款帳戶，並順利將詐得款項全數提領完畢，
      而被告王達傑直至詐欺集團已利用該帳戶完畢後，經由國
      泰世華銀行行員通知其上開帳戶已被設定為警示帳戶始發
      現其遺失該帳戶之提款卡及密碼，如此種種之巧合，在在
      顯示被告王達傑所有之國泰世華銀行帳戶之提款卡及密碼
      ，應係其自行交付並告知他人，而非遺失。而被告於福建
      金門地方法院檢察署檢察官偵查時辯稱其申辦上開帳戶係
      要開派報社用來入票款，而於該帳戶申請後即交由其合夥
      人林保潔使用等語，惟其並未提供相關證據以供查證，僅
      以前揭情詞辯稱其無上開幫助詐欺取財之情，且與先前在
      臺灣板橋地方法院檢察署檢察官偵查時所為之辯述情節反
      覆不一，殊難採信。
    3.又金融存摺事關個人財產權益之保障，其專有性甚高，除
      非本人或與本人親密關係者，難認有何理由可自由流通使
      用該存摺，且一般人均有妥為保管及防止他人任意使用之
      認識，縱特殊情況偶須交付他人使用，亦必深入瞭解他人
      用途暨其合理性，始予提供；又該等專有物品如落入不明
      人士手中，而未加以闡明正常用途，極易被利用為與財產
      有關之犯罪工具，此乃吾人依一般生活認知所易於體察之
      常識，而有犯罪意圖者，非有正當理由，竟徵求他人提供
      帳戶，客觀上可預見其目的，多係欲藉該帳戶取得不法犯
      罪所得，且隱匿帳戶內資金之實際取得人之身分，以逃避
      追查，以被告在交付上開帳戶予他人時，係智識程度正常
      之人，自應具有相當之社會經驗、常識，其對向其收取帳
      戶之人不自己開立帳戶卻收取他人金融機構帳戶之舉，豈
      能無疑？況自政府開放金融業申請設立以來，金融機構大
      量增加，使一般人申請存款帳戶極為容易、便利，除非充
      作犯罪使用，否則實無向他人購買或蒐集金融機構帳戶之
      必要，亦無將存款存放於他人帳戶之理。因之，被告王達
      傑將其所有上開帳戶提供予他人使用，對該蒐集帳戶之人
      將可能以該帳戶供作詐欺取財之非法用途一節，應有所預
      見，竟不違背其本意，仍提供其所有上開帳戶予他人使用
      ，是被告具有幫助犯罪之不確定故意甚明。被告王達傑所
      辯，均無可採。本件事證明確，被告王達傑犯行洵堪認定
      ，應依法論科。
三、幫助犯之成立，主觀上行為人須有幫助故意，客觀上須有幫
    助行為，意即須對於犯罪與正犯有共同之認識，而以幫助之
    意思，對於正犯資以助力，而未參與實施犯罪之行為者而言
    （最高法院75年度台上字第1509號、88年度台上字第1270號
    判決意旨參照）。本件被告楊慈惠、王達傑分別將其等所有
    之金融帳戶之提款卡及密碼交予他人，使詐欺集團得以分別
    作為對被害人江昇樺等6 人實行詐欺取財犯罪之取款工具，
    被告2 人雖均非基於直接故意而為本件幫助詐欺之犯行，但
    仍有間接故意幫助他人實行詐欺取財犯罪之犯意，且所為提
    供金融帳戶之行為，均亦屬刑法詐欺取財罪構成要件以外之
    行為。是核被告楊慈惠、王達傑2 人所為，均係犯刑法第30
    條第1 項、第339 條第1 項之幫助詐欺取財罪。被告楊慈惠
    以一交付金融帳戶提款卡及密碼之行為，幫助詐欺集團成員
    先後詐騙被害人江昇樺、蔡智勳2 人之財物；被告王達傑以
    一交付金融帳戶提款卡及密碼之行為，幫助該詐欺集團成員
    先後詐騙被害人劉姿吟等4 人之財物，而觸犯數幫助詐欺取
    財罪，均為想像競合犯，應均依刑法第55條規定，從一幫助
    詐欺取財罪處斷。被告楊慈惠、王達傑分別提供上開帳戶之
    提款卡及密碼，幫助詐欺集團成員作為詐欺取財之用，其等
    行為均係僅止於幫助，爰均依刑法第30條第2 項規定，按正
    犯之刑減輕之。爰審酌被告2 人未思正職，竟分別提供上揭
    金融機構帳戶供他人詐欺取財，助長詐騙財產犯罪之風氣，
    且因彼等提供個人帳戶，致使執法人員難以追查該詐騙集團
    成員之真實身分，增加被害人尋求救濟之困難，並擾亂金融
    交易往來秩序，危害社會正常交易安全，兼衡被告2 人之智
    識程度、生活狀況、犯罪之動機、目的、手段、告訴人及被
    害人分別損失之金額及被告2 人犯罪後之態度等一切情狀，
    分別量處被告如主文所示之刑，並均諭知如易科罰金之折算
    標準，以資懲儆。
四、依刑事訴訟法第449 條第1 項前段、第3 項，刑法第339 條
    第1 項、第30條第1 項前段、第2 項、第55條、第41條第1
    項前段，刑法施行法第1 條之1 第1 項、第2 項前段，逕以
    簡易判決處刑如主文。
五、如不服本判決，得自收受送達之翌日起10日內向本院提出上
    訴狀，上訴本院第二審合議庭（須附繕本）。
中    華    民    國   100    年    3     月    14    日
                  刑事第二十三庭  法  官  劉 凱 寧
上列正本證明與原本無異。
                                  書記官  李 逸 翔
中    華    民    國   100    年    3     月    15    日
附表一：
  ┌──┬─────┬─────┬─────────┬───────┐
  │編號│  被  告  │ 交付時間 │交付地點          │交付物品      │
  ├──┼─────┼─────┼─────────┼───────┤
  │ 1  │楊慈惠    │99年10月15│臺北縣三重市（現改│臺新銀行內湖分│
  │    │          │日        │為新北市三重區）重│行帳號00000000│
  │    │          │          │陽路空軍1 號客運三│131475號帳戶之│
  │    │          │          │重站之櫃臺        │存摺、提款卡及│
  │    │          │          │                  │密碼          │
  ├──┼─────┼─────┼─────────┼───────┤
  │ 2  │王達傑    │不詳      │不詳              │國泰世華銀行板│
  │    │          │          │                  │橋分行帳號0175│
  │    │          │          │                  │00000000號帳戶│
  │    │          │          │                  │之提款卡及密碼│
  └──┴─────┴─────┴─────────┴───────┘
附表二：
  ┌──┬─────┬───────┬──────┬────────┐
  │編號│ 被害人   │匯款時間      │ 匯款金額   │匯入帳號        │
  │    │          │              │（新臺幣）  │                │
  ├──┼─────┼───────┼──────┼────────┤
  │ 1  │江昇樺    │99年10月18日晚│27,000元    │被告楊慈惠上開臺│
  │    │          │上10時11分許  │            │新銀行帳戶內    │
  │    │          ├───────┼──────┤                │
  │    │          │99年10月18日晚│42,000元    │                │
  │    │          │上10時14分許  │            │                │
  ├──┼─────┼───────┼──────┤                │
  │ 2  │蔡智勳    │99年10月19日凌│29,989元    │                │
  │    │          │晨0 時20分許  │            │                │
  ├──┼─────┼───────┼──────┼────────┤
  │ 3  │劉姿吟    │99年10月18日晚│29,989元    │被告王達傑上開國│
  │    │          │上10時10分許  │            │泰世華銀行帳戶內│
  ├──┼─────┼───────┼──────┤                │
  │ 4  │江昇樺    │99年10月18日晚│21,900元    │                │
  │    │          │上10時40分許  │            │                │
  ├──┼─────┼───────┼──────┤                │
  │ 5  │洪培珊    │99年10月18日晚│9,999 元    │                │
  │    │（告訴人）│上10時40分許  │            │                │
  ├──┼─────┼───────┼──────┤                │
  │ 6  │伍佳芳    │99年10月18日晚│7,998 元    │                │
  │    │（告訴人）│上10時48分許  │            │                │
  ├──┼─────┼───────┼──────┤                │
  │ 7  │陳青青    │99年10月18日晚│3,648 元    │                │
  │    │          │上10時55分許  │            │                │
  └──┴─────┴───────┴──────┴────────┘
附錄本案論罪科刑法條全文：
中華民國刑法第339 條
意圖為自己或第三人不法之所有，以詐術使人將本人或第三人之
物交付者，處5 年以下有期徒刑、拘役或科或併科1 千元以下罰
金。
以前項方法得財產上不法之利益或使第三人得之者，亦同。
前二項之未遂犯罰之。